臺灣嘉義地方法院民事判決　　　　　　　 94年度訴字第233號
原　　　告　戊○○
　　　　　　丙○○
　　　　　　丁○○
　　　　　　乙○○
　　　　　　甲○○
上五人共同
訴訟代理人　己○○
被　　　告　庚○○
上列當事人間請求損害賠償事件，於民國94年6月15日言詞辯論
終結，本院判決如下：
    主      文
被告應給付原告戊○○新台幣貳拾伍萬肆仟捌佰捌拾元及自民國
九十四年四月九日起至清償日止按年息百分之五計算之利息。
被告應給付原告丙○○、丁○○、乙○○、甲○○各新台幣捌萬
壹仟陸佰元及均自民國九十四年四月九日起至清償日止按年息百
分之五計算之利息。
被告應給付原告戊○○、丙○○、丁○○、乙○○、甲○○新台
幣壹萬肆仟零伍拾壹元及自民國九十四年四月九日起至清償日止
按年息百分之五計算之利息。
原告其餘之訴駁回。
訴訟費用由被告負擔二分之一，餘由原告負擔。
本判決原告勝訴部分，均得為假執行。
    事實及理由
壹、程序事項：
一、本件被告經合法通知，未於言詞辯論期日到場，核無民事訴
    訟法第386條所列各款情形，爰依原告之聲請，由其一造辯
    論而為判決。
二、按訴狀送達後，原告不得將原訴變更或追加他訴，但擴張或
    減縮應受判決事項之聲明者，不在此限，民事訴訟法第255
    條第1項第3款定有明文。本件原告起訴時原聲明：（一）被
    告應給付原告戊○○新台幣（下同）457,664元及自起訴狀
    繕本送達翌日起至清償日止按年息百分之五計算之利息；（
    二）被告應給付原告丙○○、丁○○、乙○○、甲○○各20
    2,500元及自起訴狀繕本送達翌日起至清償日止按年息百分
    之五計算之利息；嗣於訴訟進行中，減縮及更正訴之聲明為
    ：（一）被告應給付原告戊○○416,600元及自起訴狀繕本
    送達翌日起至清償日止按年息百分之五計算之利息；（二）
    被告應給付原告丙○○、丁○○、乙○○、甲○○各200,00
    0元及自起訴狀繕本送達翌日起至清償日止按年息百分之五
    計算之利息；（三）被告應給付原告戊○○、丙○○、丁○○、乙○○、甲○○17,564元及自起訴狀繕本送達翌日起至
    清償日止按年息百分之五計算之利息，經核與法尚無不合，
    應予准許，合先敘明。
貳、原告主張：
一、被告庚○○於民國（下同）92年12月2日下午5時35分許，騎
    乘車牌號碼3ＬＶＷ—983號重型機車，沿嘉義市○○街由南
    往北行駛，行近該街與嘉義市○○路70巷70弄之未劃設人行
    道之無號誌交岔路口時，本應注意汽車行駛至無號誌交岔路
    口時，應減速接近，作隨時停車之準備，以避免危險之發生
    ，及注意車前狀況，隨時採取必要之安全措施，而依當時情
    況天候晴、暮光、柏油路面乾燥、無缺陷、無障礙物、視距
    良好，並無使其不能注意之情事，而疏未注意車前狀況，適
    被害人李龐麗玉自其位於嘉義市○○街9號住處走出，被告
    所騎乘之機車因而閃煞不及，其所駕駛之機車車頭撞及李龐
    麗玉，致李龐麗玉受有頭部挫傷、頭皮血腫、右側橈骨遠端
    粉碎性骨折、左膝挫傷併韌帶拉傷、口腔黏膜撕裂傷併上額
    齒槽骨骨折、牙齒脫落等傷害，經送財團法人天主教聖馬爾
    定醫院（下稱聖馬爾定醫院）急救，因被害人李龐麗玉本身
    患有肝硬化、食道靜脈瘤、血小板較低，凝血功能不佳，上
    開口腔裂傷之傷勢造成流血不止導致心肺衰竭，延至同年月
    7日上午9時47分許傷重不治死亡。
二、本件被告駕車不慎，致被害人李龐麗玉死亡，原告戊○○為
    被害人之配偶，原告丙○○、丁○○、乙○○、甲○○為被
    害人之子女，自得基於民法第192條及第194條侵權行為之規
    定，請求被告賠償下列損害：
（一）殯葬費用：原告戊○○因被害人李龐麗玉死亡而支出棺木
      10,000元、靈車12,000元、壽服及穿衣費用7,000元、告
      別式場及祭祀拜飯55,000元、道士、做功德及法事費用60
      ,000 元、入木、大工費用9,000元、火葬費4,000元、骨
      灰罈及撿骨費用19,600元、頭七、三七、滿七等費用40,0
      00元，共計216,600元。
（二）精神慰撫金：原告戊○○為被害人李龐麗玉之配偶，原告
      丙○○、丁○○、乙○○、甲○○為被害人之子女，因被
      告之過失，導致被害人死亡，其所受之精神上痛苦自非尋
      常，爰各請求200,000元之精神慰撫金。
（三）醫療費用：被害人生前因本件車禍支出醫療費用及看護費
      用17,564元，原告等人為被害人之繼承人，爰依繼承法律
      關係請求被告給付醫療費用17,564元。
三、綜上，原告戊○○所受損害為416,600元，原告丙○○、丁○○、乙○○、甲○○所受損害各為200,000元，原告五人
    因繼承關係得向被告請求之損害為17,564元等語。並聲明：
    （一）被告應給付原告戊○○416,600元及自起訴狀繕本送
          達翌日起至清償日止按年息百分之五計算之利息；（
          二）被告應給付原告丙○○、丁○○、乙○○、李美
          娟各200,000 元及自起訴狀繕本送達翌日起至清償日
          止按年息百分之五計算之利息；（三）被告應給付原
          告戊○○、丙○○、丁○○、乙○○、甲○○17,564
          元及自起訴狀繕本送達翌日起至清償日止按年息百分
          之五計算之利息；（四）訴訟費用由被告負擔。
參、被告方面：被告未於言詞辯論期日到場，亦未提出書狀作何
    聲明或陳述。
肆、得心證之理由：
一、原告主張：
    被告庚○○於92年12月2日下午5時35分許，騎乘車牌號碼3
    ＬＶＷ—983號重型機車，沿嘉義市○○街由南往北行駛，
    行近該街與嘉義市○○路70巷70弄之未劃設人行道之無號誌
    交岔路口時，本應注意汽車行駛至無號誌交岔路口時，應減
    速接近，作隨時停車之準備，以避免危險之發生，及注意車
    前狀況，隨時採取必要之安全措施，而依當時情況天候晴、
    暮光、柏油路面乾燥、無缺陷、無障礙物、視距良好，並無
    使其不能注意之情事，而疏未注意車前狀況，適被害人李龐
    麗玉自其位於嘉義市○○街9號住處走出，被告所騎乘之機
    車因而閃煞不及，其所駕駛之機車車頭撞及李龐麗玉，致李
    龐麗玉受有頭部挫傷、頭皮血腫、右側橈骨遠端粉碎性骨折
    、左膝挫傷併韌帶拉傷、口腔黏膜撕裂傷併上額齒槽骨骨折
    、牙齒脫落等傷害，經送聖馬爾定醫院急救，因被害人李龐
    麗玉本身患有肝硬化、食道靜脈瘤、血小板較低，凝血功能
    不佳，上開口腔裂傷之傷勢造成流血不止導致心肺衰竭，延
    至同年月7日上午9時47分許傷重不治死亡一情，有嘉義縣警
    察局道路事故調查報告表、道路交通事故現場圖、聖馬爾定
    醫院診斷證明書、現場照片8幀、勘驗筆錄、相驗屍體證明
    書及驗斷書等件附於本院93年度交簡上字第54號刑事卷可按
    ，被告並因本件過失致死之行為，經本院判處有期徒刑5月
    確定，有本院93年度交簡上字第54號刑事判決附卷可查，被
    告於相當時期經合法通知，於言詞辯論期日不到場，亦未提
    出準備書狀加以爭執，堪信此情為真實。
二、按因故意或過失，不法侵害他人之權利者，負損害賠償責任
    ；而汽車、機車或其他非依軌道行駛之動力車輛，在使用中
    加損害於他人者，駕駛人應賠償因此而生之損害，但於防止
    損害之發生已盡相當之注意者，不在此限；又不法侵害他人
    致死者，對於支出醫療及增加生活上需要之費用或殯葬費之
    人亦應負損害賠償責任，被害人對於第三人負有法定撫養義
    務者，加害人對於該第三人亦應負損害賠償責任；且不法侵
    害他人致死者，被害人之父母子女及配偶，雖非財產上之損
    害，亦得請求賠償相當之金額，民法第184條第1項前段、第
    191條之2、第192條第1、2項、第194條分別定有明文。查本
    件被告因其過失而致被害人李龐麗玉死亡，被告之過失行為
    與被害人之死亡結果顯具有相當因果關係，原告戊○○及原
    告丙○○、丁○○、乙○○、甲○○分別為被害人之配偶及
    子女，揆諸前揭規定，被告自應對原告五人負損害賠償責任
    ，茲就原告請求賠償之項目分別論述如下：
（一）殯葬費用：原告戊○○因被害人李龐麗玉死亡而支出棺木
      10,000元、靈車12,000元、壽服及穿衣費用7,000元、告
      別式場及祭祀拜飯55,000元、道士、做功德法事費用60,0
      00元、入木、大工費用9,000元、火葬費4,000元、骨灰罈
      及撿骨費用19,600元、頭七、三七、滿七等費用40, 000
      元，共計216,600元、業據提出嘉義葬儀社之收據1紙為證
      ，而被告於相當時期經合法通知，於言詞辯論期日不到場
      ，亦未提出準備書狀加以爭執，本院經核原告戊○○主張
      均屬必要費用，是其此部分主張，為有理由，應予准許。
（二）精神慰撫金：本件原告戊○○為被害人李龐麗玉之配偶，
      原告丙○○、丁○○、乙○○、甲○○為被害人之子女，
      因被告之過失，導致被害人死亡，其精神上自受有痛苦，
      又本院審酌本件侵權行為之發生經過，被告為國立嘉義大
      學在學學生、未婚、有3個兄弟姊妹，父母離異、名下有
      汽車1台，原告戊○○國小畢業、計程車司機退休、有四
      名子女、名下有房屋及土地各1筆，原告丙○○研究所畢
      業、任職隆成公司、已婚、有房屋及土地各1筆並投資數
      家公司，原告丁○○專科畢業、任職東隆五金公司、未婚
      、投資數家公司，原告乙○○專科畢、任職嘉義基督教醫
      院、已婚、投資數家公司、有土地及房屋各1筆，原告甲○○專科畢業、任職中華電信公司、離婚、有房屋及土地
      各1筆等情，均為當事人所自承，復有稅務電子閘門財產
      所得調件明細表在卷可稽，以及兩造之身分、地位、經濟
      能力等一切情狀，認原告五人各請求200,000元之精神慰
      撫金尚屬適當，為有理由。
（三）醫療費用：原告主張被害人李龐麗玉生前因本件車禍支出
      醫療費用及看護費用共17,564元一節，業據原告等人提出
      醫療費用收據3紙及看護費用收據1紙為憑，被告於相當時
      期經合法通知，於言詞辯論期日不到場，亦未提出準備書
      狀加以爭執，堪信原告此部分主張為真實，又原告等人為
      被害人李龐麗玉之繼承人一情，亦據原告提出戶籍謄本為
      證，故原告等人依繼承法律關係請求被告給付醫療費用17
      ,564 元，亦應認為有理由。
三、綜上，原告戊○○所受損害共計416,600元，原告丙○○、
    丁○○、乙○○、甲○○所受損害各為200,000元，原告五
    人因繼承關係得向被告請求之損害為17,564元。
四、惟按損害之發生，被害人與有過失者，法院得減輕賠償金額
    或免除之，民法第217條第1項定有明文，且該條規定之目的
    ，在謀求加害人與被害人間之公平，故在裁判上法院得依職
    權減輕或免除之（最高法院85年度台上字第1756號判例參照
    ）。原告分別為被害人李龐麗玉之配偶及子女，係間接被害
    人，自應繼承直接被害人之過失，而有過失相抵之適用。查
    本件事故係因被告疏未注意車前狀況，減速慢行，作隨時停
    車之準備，而被害人李龐麗玉亦疏未注意遵守行人在未劃設
    人行道之道路，應靠邊行走，不得在道路上任意坐、蹲、立
    ，阻礙交通之規定，在未劃設人行道之道路，於慢車道內未
    靠邊站立，而站立於快、慢車道分隔線上，阻礙機車通行，
    導致庚○○所騎乘之機車因而閃煞不及，因而發生車禍，被
    告為肇事主因，被害人李龐麗玉則為肇事次因，有台灣省嘉
    雲區車輛行車事故鑑定委員會之鑑定報告，附於本院93年交
    簡上字第54號刑事卷可稽，本院93年度交簡上字第54號及93
    年度嘉交簡字第130號刑事判決均同此認定。本院審酌前揭
    車禍發生情形，認被告對本件車禍之發生應負100分之80 過
    失責任，被害人應負100分之20之過失責任，爰依前開規定
    ，按原告方面之過失比例，依法減輕被告應給付之賠償金額
    100分之20，即被告應賠償之金額為損害額之100分之80，依
    此計算，原告戊○○得請求被告賠償之金額為333,280元（
    416,600元×0.8=333,280元），原告丙○○、丁○○、乙○○、甲○○得請求賠償之金額各為160,000元（200,000元×
    0.8＝160,000元，原告五人因繼承關係得向被告請求之損害
    金額為14,051元（17,564元×0.8=14,051元（元以下四捨五
    入））。
五、末按汽車交通事故發生時，請求權人因事故汽車為未保險汽
    車，未能依本法規定向保險人請求保險給付者，得於本法規
    定之保險金額範圍內，向特別補償基金請求補償；又特別補
    償基金依第40條規定所為之補償，視為損害賠償義務人損害
    賠償金額之一部分；損害賠償義務人受賠償請求時，得扣除
    之，強制汽車責任保險法第40條第1項第2款、第42條第1項
    分別定有明文。本件原告業已依強制汽車責任保險法之規定
    向特別補償基金領取補償金392,000元之事實，業據原告於
    本院審理時所自認（見本院94年6月15日準備程序筆錄），
    並提出汽車交通事故特別補償基金收據一紙為憑，揆諸前開
    說明，被告自得將原告所受領之上開補償金，視為應給付賠
    償金額之一部分予以扣除。又依強制汽車責任保險法第11條
    第2項規定同一順位之遺屬有數人時，按人數平均分配保險
    給付或補償，故該392,000元應依原告人數比例扣除，即每
    人應扣除78,400元。經扣除後，原告戊○○尚得向被告請求
    之損害為254,880元（333,280元-78,400元＝254,880元），
    原告丙○○、丁○○、乙○○、甲○○尚得向被告請求之損
    害各為81,600元（160,000元-78,400元＝81,600元），另原
    告五人因繼承關係得向被告請求之損害則仍為14,051元。
六、從而，原告等人基於侵權行為及繼承之法律關係，請求被告
    賠償上開所受之損害，及自起訴狀繕本送達被告之翌日即94
    年4月9日起至清償日止，按年息百分之五計算之利息之範圍
    內，有理由，應予准許，逾此範圍之請求，均於法無據，應
    予駁回。
伍、本判決原告勝訴部分均未逾500,000元，依民事訴訟法第389
    條第1項第5款規定，應依職權宣告假執行。
陸、本件事證已臻明確，兩造其餘攻擊、防禦方法及所提證據，
    核與本判決結論無影響，爰不逐一論列，併此敘明。
柒、據上論結，本件原告之訴為一部有理由，一部無理由，依民
    事訴訟法第385條第1項、第79條、第389條第1項第5款，判
    決如主文。
中　　華　　民　　國　　94　　年　　6 　　月　　29　　日
                  臺灣嘉義地方法院民二庭
                      法　官　黃明展
以上正本，係照原本作成。
如對本判決上訴須於判決送達後20日內向本院提出上訴狀
中　　華　　民　　國　　94　　年　　6 　　月　　29　　日
                      書記官　侯學義
